【裁判字號】    99,訴,571
【裁判日期】    990730
【裁判案由】    確認法律關係不存在
【裁判全文】
臺灣臺北地方法院民事判決               99年度訴字第571號
原      告  林潭煌
訴訟代理人  郭蕙蘭律師
複代理人    蕭偉志
被      告  正隆股份有限公司
法定代理人  鄭舒云
訴訟代理人  陳建勳律師
            張弘明律師
被      告  林潭煇
訴訟代理人  黃英哲律師
            劉思吟律師
被      告  林潭峰
上列當事人間確認法律關係不存在事件，本院於民國99年7月9日
言詞辯論終結，判決如下：
    主  文
確認原告與被告間於民國九十五年八月十八日簽立之合建契約書
特約條款，就臺北市○○區○○段二小段０四００地號土地合建
時分配之房屋、車位及合建契約保證金，所協議之利益分配契約
關係不存在。
訴訟費用由被告負擔。
    事實及理由
壹、程序方面：
    按當事人喪失訴訟能力或法定代理人死亡或其代理權消滅者
    ，訴訟程序在有法定代理人或取得訴訟能力之本人，承受其
    訴訟以前當然停止；前條所定之承受訴訟人，於得為承受時
    ，應即為承受之聲明，民事訴訟法第170條、第175條第1項
    分別定有明文。經查，被告正隆股份有限公司（下稱正隆公
    司）之法定代理人原為鄭政隆，嗣於訴訟繫屬中變更為鄭舒
    云，業據其具狀聲明承受訴訟，並提出公司變更登記事項卡
    乙份為憑（見本院卷(二)第151至154頁），核無不合，應予准
    許。
貳、實體方面：
一、原告起訴主張：
  （一）原告林潭煌與被告林潭煇、林潭峰為兄弟關係，其3人
        就坐落臺北市○○區○○段2小段0400地號土地（下稱
        系爭土地），因繼承而取得權利範圍各3分之1，然於民
        國87年期間，因被告林潭煇家庭糾紛無法平息，遂主動
        向原告提起能否與被告林潭峰就系爭土地之權利範圍分
        配共同虛偽協議，書立同意書（下稱系爭同意書）以作
        為安撫被告林潭煇配偶之用，故原告林潭煌與被告林潭
        煇、林潭峰均明知系爭同意書之內容為通謀虛偽意思表
        示，詎其3人於95年8月18日與被告正隆公司簽署系爭土
        地合建契約（下稱系爭合建契約）時，被告林潭煇竟持
        系爭同意書據以主張合建完成後房屋、停車位與保證金
        等之分配應按系爭同意書為之，否則即不願完成簽約手
        續，適時原告與被告林潭峰極力否認系爭同意書之內容
        ，主張房屋、車位及保證金退還之比例應以權利範圍各
        3 分之1為分配，但為被告林潭煇拒絕，因此，原告林
        潭煌與被告林潭煇、林潭峰發生嚴重爭執，被告正隆公
        司為求順利完成系爭合建契約之簽約手續，遂提議暫時
        先以系爭同意書內容為特約條款記載：「一合建契約所
        分配之房屋及車位由林潭煇分得總分配2分之1，林潭煌
        、林潭峰各得總分配之4分之1。二合建契約保證金由林
        潭煇分得總數之2分之1，林潭煌、林潭峰各得總數之4
        分之1」。
  （二）嗣原告為辨明系爭同意書所引發之所有紛爭，俾使系爭
        土地與被告正隆公司間就系爭合建契約特約條款之法律
        關係得以釐清，遂於95年12月15日向鈞院提起96年度訴
        更(一)字第10號確認所有權移轉協議法律關係不存在之訴
        訟，經臺灣高等法院以97年度上易字第202號判決確定
        在案，其主文記載：「確認原告（即林潭煌）與被告（
        即林潭煇、林潭峰）間於87年12月20日簽立如附件所示
        之同意書（即系爭同意書），就臺北市○○區○○段2
        小段400地號土地（即系爭土地）變賣或合建時，所協
        議之利益分配契約關係不存在」（下稱前訴訟），顯見
        系爭同意書之內容業經法院判斷係屬通謀須為意思表示
        而無效，自不生任何法律上之拘束效力，則系爭合約特
        約條款所載內容之依據即失所附麗，殆無疑義，然經原
        告持前訴訟確定判決向被告正隆公司請求將系爭合建契
        約特約條款刪除，關於合建後房屋、車位及保證金返還
        之分配，應以權利範圍各3分之1為分配時，竟遭拒絕，
        且被告林潭煇亦發函予被告正隆公司，表示仍要求被告
        正隆公司應履行系爭合建契約特約條款之內容，顯見兩
        造就系爭合建契約特約條款之法律關係存在與否，在法
        律上存有不確定之危險，為此，爰提起本件訴訟等語。
        並聲明：如主文第1項所示。
二、被告部分：
  （一）被告林潭煇抗辯：
      1.前訴訟之當事人與本件訴訟並不相同，前訴訟之原告為
        林潭煌，被告為林潭煇及林潭峰，而本件訴訟之原告為
        林潭煌，被告則為林潭煇、林潭峰及正隆公司，當事人
        顯非同一，其次，前訴訟與本件訴訟之訴訟標的，乃二
        個各自獨立、互不相涉之契約關係，並無重要爭點共同
        之情事，前訴訟之訴訟標的乃「確認原告林潭煌與被告
        林潭煇、林潭峰於87年12月20日簽訂之同意書就系爭土
        地變賣或合建時所協議之利益分配契約關係不存在」，
        而本件訴訟之訴訟標的則為「確認原告林潭煌與被告林
        潭煇、林潭峰、正隆公司於95年8月18日簽訂合建契約
        之特約條款第1條、第2條之法律關係不存在」，兩者乃
        為各自獨立之契約關係，互不相干，況前訴訟中之重要
        爭點僅為系爭同意書是否出於三方通謀虛偽意思表示所
        為，就本訴訟之重要爭點即系爭合建契約特約條款是否
        係根據系爭同意書所簽訂？兩造有無使該特約條款之效
        力繫諸於同意書效力之意思？並未成為前訴訟中兩造攻
        擊、防禦之重點，法院亦未就此為實質上之審理判斷，
        是以，本件訴訟並無爭點效理論之適用，故前訴訟就系
        爭同意書所協議之利益分配契約關係不存在之判斷，對
        本案並無任何拘束力。
      2.被告林潭煇於簽訂系爭合約當天，並未攜帶系爭同意書
        到場，自無持系爭同意書據以主張就合約關於嗣後房屋
        、車位與保證金等應按系爭同意書分配之情事存在，且
        前訴訟證人即正隆公司員工葉克濟於96年10月24日前訴
        訟言詞辯論時曾到庭具結作證，亦完全未提及被告林潭
        煇有持系爭同意書據以主張權利之情事，故原告主張兩
        造於95年8月18日簽署系爭合建契約時，被告林潭煇持
        系爭同意書主張關於合建後房屋、車位與保證金等之分
        配應按系爭同意書為之云云，與事實不符，縱認被告林
        潭煇於95年8月18日簽訂系爭合建契約時，有持系爭同
        意書主張權利之情事，亦不足證明被告林潭煇有使系爭
        合建契約特約條款之效力繫諸於系爭同意書效力之意思
        ，至多僅能證明被告林潭煇認為其依系爭合建契約所受
        利益分配之比例，應比照系爭同意書約定之比例而已，
        故被告林潭煇就系爭合約特約條款之效力是否應與系爭
        同意書之效力同其命運乙節，顯然並未與原告之意思表
        示達成一致。
      3.原告於前訴訟判決確定後，曾委任律師於98年6月11日
        發函通知被告正隆公司，主張系爭同意書協議之內容業
        經法院判決認定為通謀虛偽意思表示而無效，故被告正
        隆公司應按3人就系爭土地登記之應有部分權利範圍而
        為分配云云，被告正隆公司於98年6月22日回函表示：
        前揭判決效力恐不及於兩造95年8月18日簽訂之合建契
        約特約條款第1條等語，故若被告正隆公司於簽訂合建
        契約當時，有提議暫時以同意書之內容為特約條款之記
        載，兩造並約定若同意書協議分配之利益關係嗣後有所
        變動，該特約條款之效力亦隨之變更，則何以被告正隆
        公司會認為前開確定判決就同意書效力之判斷不及於系
        爭合建契約特約條款？何以未將此項約定訂明於合建契
        約中？益證兩造於簽訂系爭合約特約條款時，並無使系
        爭同意書與系爭合約特約條款之效力同其命運之意思存
        在。
      4.又系爭同意書與合建契約書特約條款所載原告與被告林
        潭煇、林潭峰兄弟3人合建利益之分配比例相同乙節，
        並不足以證明系爭合建契約特約條款之內容係立基於同
        意書，及兩者均應為同一命運之待證事實，蓋原告與被
        告林潭煇、林潭峰兄弟3人於簽訂系爭同意書後，亦可
        能達成新的合意，與被告正隆公司簽訂系爭合建契約，
        雖被告林潭煇於前訴訟審理中，曾以系爭合建契約特約
        條款之內容欲證明系爭同意書所協議之利益分配契約關
        係並非通謀虛偽意思表示，惟此乃係因被告林潭煇認為
        ，若系爭同意書關於合建利益分配比例之協議係屬通謀
        虛偽意思表示，則95年8月18日簽訂系爭合建契約時，
        原告林潭煌及被告林潭峰為何會應允以與系爭同意書相
        同之比例分配合建房屋及車位？乃欲以系爭合建契約特
        約條款之內容證明系爭同意書所協議之利益分配契約關
        係並非通謀虛偽意思表示，並非如原告所主張被告林潭
        煇就系爭同意書與合建契約特約條款兩者間有密切因果
        關聯性之事實亦為贊同，且被告正隆公司並非同意書之
        當事人，其究係基於如何之因果關聯性，與原告、被告
        林潭煇、林潭峰兄弟3人簽立系爭合建契約之特約條款
        ，原告並未為任何舉證及說明，故原告之主張，顯不足
        採。
      5.依系爭合建契約第23條約定：「甲方（即原告林潭煌、
        被告林潭峰與林潭煇）確認瞭解甲方就本合建所生權利
        或減免之義務，均以本書面合建契約書之明文約定為準
        ；甲方不得以簽約前乙方（即正隆公司）受僱人、使用
        人或任何第三人之書面或言詞陳述而未經載明於本合建
        契約書中之任何事項，爭執或主張權利」，系爭合建契
        約既未載明特約條款之效力依系爭同意書之效力定之等
        類似條款，則依民法第73條規定，系爭合建契約第23條
        約定，自不能認為包含上述內容，故原告主張系爭同意
        書所協議之利益分配關既經法院認定為無效，則系爭合
        建契約特約條款亦失其效力云云，顯屬無據。
      6.被告林潭峰與原告就前訴訟與本件訴訟之利害關係乃完
        全一致，故不能將被告林潭峰所為有利於原告之陳述，
        逕認為真實，原告於提起前訴訟時，原本僅列林潭煇為
        被告，嗣因系爭同意書係原告、被告林潭峰及林潭煇共
        同簽立，原告乃追加林潭峰為被告，惟依系爭同意書之
        內容，原告與被告林潭峰所受分配之合建利益均僅為4
        分之1，渠等利害關係一致，若系爭同意書所協議之利
        益分配契約關係不存在，對渠等而言同屬有利，被告林
        潭峰在利益考量下，始對原告之請求逕為認諾，故被告
        林潭峰上開認諾之行為，實不足以證明原告之主張為事
        實，而在本件訴訟中，原告與被告林潭峰之利害關係亦
        屬一致，自不能將被告林潭峰所為有利於原告之陳述，
        逕認為真實等語。並聲明：原告之訴駁回。
  （二）被告正隆公司抗辯：
      1.被告正隆公司固就前訴訟確定判決結果無意見，惟該確
        定判決係針對原告、被告林潭煇及林潭峰間所簽立之系
        爭同意書，確認法律關係不存在，是否即能以此論斷被
        告正隆公司與原告及被告林潭煇、林潭峰間於95年8 月
        18日所簽立系爭合建契約特約條款第1、2項所載之法律
        關係不存在，仍有疑義，蓋因系爭同意書乃原告、被告
        林潭煇及林潭峰間所成立之契約關係，而系爭合建契約
        乃被告正隆公司與原告及被告林潭煇、林潭峰間所成立
        之契約關係，彼此乃屬互為獨立之契約關係，原告應就
        何以系爭同意書之契約關係經另案判決確定法律關係不
        存在後，系爭合建契約特約條款第1、2項所載之法律關
        係必不存在乙節負舉證責任。
      2.原告主張：為使簽約程序順利進行，遂由被告正隆公司
        在場代表提議以「1/2、1/4、1/4」之比例分配暫為記
        載」云云，被告正隆公司否認之，事實上，當時在尚未
        簽訂系爭合建契約以前，原告與被告林潭煇、林潭峰間
        就持分比例之問題發生嚴重爭執，被告正隆公司之代表
        葉克濟遂請原告與被告林潭煇、林潭峰3人先在會議室
        內討論確定，被告正隆公司代表先行離開會議室，之後
        ，原告與被告林潭煇、林潭峰3人表示已達成協議願意
        簽訂後，被告正隆公司之代表始偕同代書一起進入會議
        室，此由被告正隆公司代表葉克濟於前訴訟之證述可證
        。是以，被告正隆公司之代表從未向原告與被告林潭煇
        、林潭峰3人提議以「1/2、1/4、1/4」之比例分配暫為
        記載，原告迄今既無法證明系爭合建契約特約條款第1
        、2項所載內容之法律關係，已因前訴訟判決確定系爭
        同意書所協議之利益分配契約關係不存在而失其效力，
        則其所為之請求即無理由，應予駁回等語。並聲明：原
        告之訴駁回。
  （三）被告林潭峰抗辯：同意原告之請求，伊認為原告處理父
        親遺產的事很公正，對前訴訟確定判決也沒有意見，當
        初簽訂系爭同意書時，約定祖產變賣或合建時始發生效
        力，目前要與被告正隆公司合建，故系爭同意書已發生
        效力，系爭同意書約定原告與伊分各4分之1，被告林潭
        煇分2分之1，係為安撫被告林潭煇配偶所為之約定，內
        容為通謀虛偽意思表示，系爭合建契約特約條款乃配合
        系爭同意書之約定，被告林潭煇於簽約時堅持將系爭同
        意書之內容寫到特約條款，否則就拒絕簽署，原告為平
        息紛爭，因此暫簽特約條款，約定3兄弟有共識隨時可
        以修改等語。
三、兩造不爭執之事項：
  （一）原告與被告林潭峰、林潭煇為兄弟，原告為長子，被告
        林潭峰為次子，被告林潭煇為三子，其3人基於繼承關
        係取得系爭土地，所有權登記權利範圍應有部分各為3
        分之1。
  （二）原告與被告林潭峰、林潭煇於87年12月20日簽立系爭同
        意書，記載：「林家三兄弟繼承杭州南路1段37號之2的
        祖產，地號城中區○○段○○段肆零零號。父親去逝後
        ，祖產過戶給三兄弟即林潭煌、林潭峰、林潭煇。今三
        兄弟研商一致同意祖產變賣或合建時，小弟即林潭煇多
        分1份，即價值除以4份，林潭煇得2份，林潭煌與林潭
        峰再分別獲得1份。經三兄弟全體同意此一結果，無異
        議，定下此同意書，以後任何人不得反悔」。
  （三）原告與被告林潭峰、林潭煇、正隆公司於95年8月18日
        簽立系爭合建契約，其中特約條款載明：「一合建契約
        所分配之房屋及車位由林潭煇分得總分配之2分之1，林
        潭煌、林潭峰各分得總分配之4分之1。二合建契約保證
        金由林潭煇分得總數2分之1，林潭煌、林潭峰各分得總
        數之4分之1。保證金退還依合約約定」。
  （四）原告就系爭同意書對被告林潭峰、林潭煇提起請求確認
        所有權移轉協議不存在訴訟，經本院96年度訴更(一)字第
        10號、臺灣高等法院97年度上易字第202號判決「確認
        原告（即林潭煌）與被告（即林潭峰、林潭煇）間於87
        年12月20日簽立如附件所示之同意書（即系爭同意書）
        ，就臺北市○○區○○段2小段400地號土地（即系爭土
        地）變賣或合建時，所協議之利益分配契約關係不存在
        」確定，上開判決理由認定系爭同意書為通謀虛偽意思
        表示。
四、本件之爭點為：
  （一）原告提起本件訴訟有無即受確認判決之法律上利益？
  （二）系爭同意書是否為通謀虛偽意思表示而無效？
  （三）系爭合建契約特約條款約定之分配比例是否與系爭同意
        書有關聯而同為無效？
五、得心證之理由：
  （一）原告提起本件訴訟有無即受確認判決之法律上利益？
        按確認法律關係之訴，非原告有即受確認判決之法律上
        利益者，不得提起；確認證書真偽或為法律關係基礎事
        實存否之訴，亦同，民事訴訟法第247條第1項定有明文
        。又所謂即受確認判決之法律上利益，指因法律關係之
        存否不明確，致原告在私法上之地位有受侵害之危險，
        而此項危險得以對被告之確認判決除去而言。本件原告
        主張兩造就系爭合建契約特約條款所協議之法律關係不
        存在，原告與被告林潭煇、林潭峰就系爭合建契約保證
        金及所分配房屋、車位之比例應各為3分之1乙節，既為
        被告林潭煇、正隆公司所否認，則兩造間關於該特約條
        款之法律關係是否存在，攸關原告於合建後所得分配之
        比例若干，其在私法上之地位即有受侵害之危險，而此
        項危險得以確認之訴予以除去，自有確認利益存在，故
        原告提起本件確認之訴以排除此項危險，核屬有據，應
        予准許。
  （二）系爭同意書是否為通謀虛偽意思表示而無效？
      1.按除別有規定外，確定之終局判決就經裁判之訴訟標的
        ，有既判力，民事訴訟法第400條第1項定有明文。又訴
        訟標的之法律關係，於確定之終局判決中經裁判者，當
        事人之一造以該確定判決之結果為基礎，於新訴訟用作
        攻擊防禦方法時，他造應受其既判力之拘束，不得以該
        確定判決言詞辯論終結前，所提出或得提出而未提出之
        其他攻擊防禦方法為與該確定判決意旨相反之主張（最
        高法院42年臺上字第1306號判例意旨參照）。準此而論
        ，確定判決所生之既判力，除使當事人就確定終局判決
        經裁判之訴訟標的法律關係，不得更行起訴或為相反之
        主張外，法院亦不得為與確定判決意旨相反之裁判，始
        能避免同一紛爭再燃，以保護權利，維持法之安定及私
        法秩序，達成裁判之強制性、終局性解決紛爭之目的。
      2.經查，依前訴訟確定判決之記載，原告主張系爭同意書
        所協議之法律關係，即系爭土地變賣或合建時，被告林
        潭煇分配2分之1，原告與被告林潭峰各分配4分之1，係
        出於通謀虛偽意思而為，訴請確認上開契約關係不存在
        ，經本院於97年1月30日以96年度訴更(一)字第10號判決
        原告勝訴，被告林潭煇不服，提起上訴，經臺灣高等法
        院於97年6月10日以97年度上易字第202號判決駁回其上
        訴，並將原判決主文更正為「確認原告（即林潭煌）與
        被告（即林潭峰、林潭煇）間於87年12月20日簽立如附
        件所示之同意書（即系爭同意書），就臺北市○○區○
        ○段2小段0400地號土地（即系爭土地）變賣或合建時
        ，所協議之利益分配契約關係不存在」確定等情，業經
        本院依職權調閱上開卷證查明屬實，且為被告正隆公司
        所不爭執，依此，本件原告與被告林潭煇、林潭峰係出
        於通謀虛偽意思表示而簽立系爭同意書，渠等就系爭同
        意書所協議之法律關係不存在乙節，既經前訴訟確定判
        決認定綦詳，依前開說明，其3人及法院均應受前訴訟
        確定判決效力之拘束，不得再為相反之主張及判斷，是
        以，被告林潭煇於本件訴訟對原告主張前訴訟確定判決
        就系爭同意書所協議之法律關係不存在之判斷，對本訴
        訟並無任何拘束力云云，不足採取。從而，原告與被告
        林潭煇、林潭峰於87年12月20日所簽立之系爭同意書，
        係出於通謀虛偽意思表示而無效一情，堪可認定。
  （三）系爭合建契約特約條款約定之分配比例是否與系爭同意
        書有關聯而同為無效？
      1.被告林潭煇、正隆公司雖抗辯：系爭同意書與系爭合建
        契約附約條款為各自獨立之契約關係，三方並無使該特
        約條款之效力繫諸於同意書效力之意思，該特約條款不
        因系爭同意書無效而同為無效云云，惟查，證人即原告
        妹妹、被告林潭煇姐姐林樟蓉於前訴訟到庭證稱：我與
        3兄弟相處的很好，有事情的話會居中協調，3兄弟簽系
        爭同意書的當天，林潭煇的太太歇斯底里打林潭峰的太
        太，還恐嚇我母親，當時我在場，所以當天晚上林潭煇
        為了安撫他太太，才會簽訂系爭同意書，林潭峰與林潭
        煇跟我說簽同意書是為了要安撫林潭煇的太太，林潭煇
        拜託原告做個樣子，事後再恢復3分之1等語（見本院96
        年度訴更(一)字第10號卷第67、68頁），核與證人即原告
        配偶郭淑君證稱：3兄弟簽系爭同意書當天，林潭煇說
        他太太在發脾氣，要我們過去安撫，他太太看到林潭峰
        的太太就大吼大叫，整個人歇斯底里，激動的說嫁到林
        家做的很辛苦，大家都對他不好，要大家分產，晚上3
        兄弟就簽系爭同意書，林潭煇有說這是安撫他太太用的
        ，事後還是會回復3分之1，我有親眼看見3兄弟簽名，
        因為是假的，所以沒有簽3份，或影印留存，就由林潭
        煇的太太收起來等語相符（見同卷第78頁背面、第79頁
        ），足見原告與被告林潭煇、林潭峰簽訂系爭同意書約
        定分配比例，係出於安撫被告林潭煇配偶之目的而為，
        雙方並無真意，參以系爭同意書之內容，係協議於系爭
        土地變賣或合建時，被告林潭煇分配2分之1，原告與被
        告林潭峰各分配4分之1，且兩造於95年8月18日簽訂系
        爭合建契約特約條款時，協議之分配比例確與系爭同意
        書相同，則尚難認兩者間毫無關聯。
      2.又依證人即被告正隆公司員工葉克濟於前訴訟具結證稱
        ：系爭合建契約是我經手的，簽約當時3位林先生一起
        到我們公司會議室，尚未簽訂之前為了持分比例的問題
        有爭吵，我們看沒有辦法解決，才請3位在會議室先行
        討論確定，後來他們說達成協議願意簽訂，我們才連同
        代書一起進入會議室，特約條款是當時打上去的，當天
        協調之後，原告有說只要3兄弟日後協調好，比例可以
        隨時再改等語（見本院96年度訴更(一)字第10號卷第77頁
        背面、第78頁），可知兩造於簽訂系爭合建契約前，對
        於持分比例問題發生爭執，之後兩造雖簽署上開契約，
        然原告仍表明日後3兄弟達成協議，比例可以隨時變更
        ，佐以系爭合建契約特約條款約定之分配比例係於簽約
        當天加註，且該比例與系爭同意書所協議之比例相同，
        倘原告與被告林潭煇、林潭峰確有協議分配比例各4分
        之1、2分之1、4分之1之真意，何以其3人就系爭土地之
        應有部分仍登記為各3分之1，而迄未辦理移轉登記？顯
        有違常理，是原告主張3兄弟簽約時對於合建後分配比
        例發生爭執，遂暫時先依系爭同意書協議之比例為特約
        條款記載，並言明日後得協議隨時變更等語，應為可採
        ，足見兩造並無受系爭合建契約特約條款所載分配比例
        拘束之真意。
      3.被告林潭煇雖抗辯：依系爭合建契約第23條約定，不能
        認系爭合建契約特約條款包含系爭同意書之內容云云，
        惟查，系爭合建契約第23條約定：「甲方（即原告、被
        告林潭煇、林潭峰）確認瞭解甲方就本合建所生權利或
        減免之義務，均以本書面合建契約之明文約定為準；甲
        方不得以簽約前乙方（即被告正隆公司）受僱人、使用
        人或任何第三人之書面或言詞陳述而未經載明於本合建
        契約書中之任何事項，爭執或主張權利」，觀諸其文義
        ，係指原告與被告林潭煇、林潭峰不得執簽約前，被告
        正隆公司之受僱人、使用人或任何第三人之書面或言詞
        陳述，而未經載明於系爭合建契約之事項，對被告正隆
        公司主張權利，系爭同意書既係原告與被告林潭煇、林
        潭峰所簽訂，而非被告正隆公司之受僱人、使用人或任
        何第三人所為，即無上開約定之適用，被告林潭煇容有
        誤會。
六、綜上所述，系爭同意書係出於通謀虛偽意思表示而無效，系
    爭合建契約特約條款所載分配比例既係依據系爭同意書而來
    ，難認兩造有受該特約條款拘束之真意，則原告主張系爭合
    建契約特約條款亦同為無效，應為可採。從而，原告請求確
    認系爭合建契約特約條款所協議之利益分配契約關係不存在
    ，為有理由，應予准許。
七、本件事證已臻明確，兩造其餘攻擊防禦方法及舉證，核與判
    決結果無影響，爰不再一一論列，附此敘明。
八、據上論結，本件原告之訴為有理由，依民事訴訟法第78條，
    判決如主文。
中    華    民    國    99    年    7     月    30    日
                  民事第二庭    法  官  鍾素鳳
以上正本係照原本作成。
如對本判決上訴，須於判決送達後20日內向本院提出上訴狀。如
委任律師提起上訴者，應一併繳納上訴審裁判費。
中    華    民    國    99    年    7     月    30    日
                                書記官  林玗倩

司法院資訊處製作；財團法人民間司法改革基金會備份。
